【裁判字號】    97,交聲,1281
【裁判日期】    980417
【裁判案由】    聲明異議
【裁判全文】
臺灣臺南地方法院交通事件裁定        97年度交聲字第1281號
移送機關    交通部公路總局嘉義區監理所新營監理站
異議人即
受處分人    甲○○
上列受處分人因違反道路交通管理處罰條例案件，對於交通部公
路總局嘉義區監理所新營監理站民國97年12月12日所為之裁決處
分（處分案號：新監裁違字第裁73-ZGA076668號），聲明異議，
本院裁定如下：
    主  文
原處分撤銷。
甲○○汽車駕駛人行駛於高速公路，行車速度超過規定之最高時
速未滿二十公里，處罰鍰新臺幣參仟元，並記違規點數壹點。
    理  由
一、原處分意旨略以：異議人即受處分人甲○○（下稱異議人）
    駕駛車牌號碼０９７７－ＭＸ號自用一般小客車，於民國九
    十七年九月四日七時五十八分許，行經國道三號南下一六二
    ．一公里路段時，行車速限一百一十公里，經測時速一百二
    十九公里，超速十九公里，行車速度超過規定之最高時速未
    滿二十公里，經國道公路警察局第七警察隊大甲分隊警員測
    速照相逕行製單舉發，嗣經移送機關即交通部公路總嘉義區
    監理所新營監理站以其違規事證明確，依照道路交通管理處
    罰條例第三十三條第一項第一款及違反道路交通管理事件統
    一裁罰標準表等規定，裁處異議人罰鍰新臺幣（下同）三千
    元等語。
二、本件異議意旨略以：異議人因父親過世，無錢請救護車，才
    會用自己車載送，惟因路途遙遠，醫生稱不能放太久，回家
    會不好換衣服，並非故意超速，因而為此聲明異議，請求撤
    銷原處分等語。
三、按汽車行駛於高速公路、快速公路或設站管制之道路，不遵
    使用限制、禁止、行車管制及管理事項之管制規則，而有行
    車速度超過規定之最高速限或低於規定之最低速限之行為者
    ，處汽車駕駛人三千元以上六千元以下罰鍰，並記違規點數
    一點，道路交通管理處罰條例第三十三條第一項第一款、第
    六十三條第一項第一款分別定有明文。
四、經查：
(一)、異議人駕駛車牌號碼０９７７－ＭＸ號自用一般小客車，於
    九十七年九月四日七時五十八分許，行經國道三號南下一六
    二．一公里路段時，行車速限一百一十公里，經測時速一百
    二十九公里，超速十九公里，行車速度超過規定之最高時速
    未滿二十公里，經國道公路警察局第七警察隊大甲分隊警員
    測速照相逕行製單舉發等情，有內政部警政署國道公路警察
    局九十七年九月十七日公警局交字第ＺＧＡ０７６６６８號
    舉發違反道路交通管理事件通知單一紙及違規採證照片一幀
    附卷可稽，且異議人對其違規超速之事實並不爭執，是異議
    人所有上開自用一般小客車超速違規之事實，應足認定。
(二)、按因避免自己或他人生命、身體、自由、名譽或財產之緊急
    危難而出於不得已之行為，不予處罰。但避難行為過當者，
    得減輕或免除其處罰，行政罰法第十三條固有明文。然該條
    所稱之緊急避難，其要件包括須客觀上確有緊急危難狀態存
    在，行為人主觀出於救助之意思，所為之避難行為，須與目
    的相當且採取損害最小之方式為之，亦即仍須符合比例原則
    。縱異議人所陳因父親過世，無錢請救護車，才會以其所有
    上開自用小客車載送，並因此違規超速乙節屬實，然異議人
    違規當時所處情勢，已難認有現時緊急非違規超速別無他法
    救護其法益之危難，且異議人駕駛上開自用小客車超速行駛
    ，車輛並未配備任何警示其他車輛之措施，造成公路行車之
    不特定危險，則本件異議人所欲避免之危害與該行為所造成
    之風險兩相權衡下，依前揭說明，尚難為阻卻其超速行駛違
    規行為之事由。
五、綜上所述，異議人於上揭時、地，駕駛車牌號碼０９７７－
    ＭＸ號自用一般小客車，行車速度，超過規定之最高時速未
    滿二十公里之違規行為，足堪認定。則移送機關依道路交通
    管理處罰條例第三十三條第一項及違反道路交通管理事件統
    一裁罰基準表之規定，裁處異議人罰鍰三千元，係屬有據。
    惟移送機關漏未依道路交通管理處罰條例第六十三條第一項
    第一款規定記違規點數一點，容有未洽。故而，異議人執詞
    提出異議，雖無理由，惟原處分既有上開可議之處，自應由
    本院撤銷原處分，並依道路交通管理處罰條例第三十三條第
    一項第一款、第六十三條第一項第一款，及違反道路交通管
    理事件統一裁罰基準表之規定，自為裁定如主文第二項所示
    之處分，以資適法。
六、據上論斷，應依道路交通管理處罰條例第八十七條第二項、
    第三十三條第一項第一款、第六十三條第一項第一款，道路
    交通案件處理辦法第二十條前段，裁定如主文。
中    華    民    國    98    年     4    月    17    日
                        交通法庭法  官  陳金虎
以上正本證明與原本無異。
如不服本裁定應於送達後5日內向本院提出抗告狀（應附繕本）
。
                                書記官  蔡明峰
中    華    民    國    98    年    4     月    17    日


司法院資訊處製作；財團法人民間司法改革基金會備份。
